【裁判字號】    88,簡上,21
【裁判日期】    891222
【裁判案由】    確認本票債權不存在
【裁判全文】
臺灣臺東地方法院民事判決  八十八年度簡上字第二十一號
    上  訴  人  甲○○
    訴訟代理人  蘇建榮律師
    被上訴人    乙○○      住.
右當事人間確認本票債權不存在事件，上訴人對於中華民國八十八年五月二十一日臺
灣臺東地方法院台東簡易庭八十七年度東簡字第一三一號第一審判決提起上訴，本院
判決如左：
    主      文
原判決關於駁回上訴人後開第二項之訴部分及訴訟費用之裁判均廢棄。
右廢棄部分確認上訴人為發票人，發票日為民國八十六年八月二十七日，票面金額新
台幣壹佰伍拾萬元，及自民國八十六年八月二十七日起自清償日止按週年利率百分之
六計算利息之本票債權，於新台幣陸拾壹萬貳仟伍佰拾元範圍內不存在。
其餘上訴駁回。
第一、二審訴訟費用由被上訴人負擔百分之四十，餘由上訴人負擔。
    事      實
甲、上訴人方面：
  一、聲明：
  （一）原判決廢棄。
  （二）確認被上訴人所執有以上訴人為發票人，發票日為民國（下同）八十六年八
        月二十七日，未載到期日，面額新台幣（下同）一百五十萬元，及自八十六
        年八月二十七日起自清償日止按週年利率百分之六計算利息之本票債權不存
        在。
  二、陳述：除與原審判決書所載者相同茲予引用外，補稱：
  （一）本件上訴人於八十六年五月間交屋遷入系爭房屋，惟即因房屋嚴重漏水、龜
        裂等瑕疵，且影響居住安全，同年九月旋即遷出在外租屋，並已於同年六月
        間向被上訴人通知改善，是被上訴人依約應為之給付為不完全給付，上訴人
        得請求損害賠償；且被上訴人給付之物有瑕疵，欠缺其應有品質之保證，上
        訴人自可依民非法第三百五十九條、第三百六十條請求減少價金及損害賠償
        。惟因被上訴人迄未改善，上訴人委託營造公司估價結果，需費五十五萬三
        千六百七十三元，此部分之費用，自得向被上訴人請求，又上訴人因該屋不
        能居住，在外賃屋暫居，每月月租八千元，亦屬因此所受之損害，迄八十八
        年十月計二十五個月，共二十萬元，得向被上訴人請求之。
  （二）本案建物面積登記為一九三．三五平方公尺，雙方合約約定亦以登記權狀為
        準，則權狀內未列建物面積者，自不計入。況退一步言之，即令加上未登記
        在內二、三、四樓之花台，經實際丈量亦僅一○．○五平方公尺（六．七○
        ×○．五×三平方公尺），計二○三．四○平方公尺，計為六一．五二坪，
        與約定之六十八坪，相差六．四八坪，已超過約定之百分之二，依契約第一
        條自可按房屋單價減少價款，房屋總價一百八十八萬，其可減少差額為十七
        萬九千一百五十三元，另上訴人抗辯所稱尚包括一樓部分之玄關及花台、露
        台、二樓八角窗。然一樓部分並無花台，玄關何可自稱為平台，而其所謂之
        頂露台，乃實際上尚不能使用之屋頂，否則豈不成為五樓房屋，均不得計入
        建物面積之內，又八角窗僅為突出之窗戶，不可自稱為平台，自亦不得列入
        建物面積，與玄關同。
  （三）上訴人以杭州街抵付系爭價款，其實際貸款餘額為二百五十六萬九千一百二
        十七元，與原設定之二百七十萬元，減少十四萬零八百十三元，上訴人亦得
        主張扣除之。
  （四）上訴人以系爭房屋貸款，由原四百四十萬元增加六十萬元，即貸款額為五百
        萬元，另以六十萬元支付原開立之本票債務，自亦由一百五十萬之中之本票
        額度內扣除之。合計前揭可扣除之金額為一百六十七萬三千餘元，已超過系
        爭本票金額，本件被上訴人對系爭本票之債權不存在，當無可疑。
  （五）當事人得提出新攻擊防禦方法，在一審就事實或證據所未為之陳述，得追復
        之。此為修正前之民事訴訟法第四百四十七條所明定。本件上訴人原起訴時
        間為八十七年五月十二日，上訴時間為八十八年六月廿二日，嗣該規定於八
        十九年二月九日始修正公布，自不適用新修之第四百四十七條但書之規定。
  （六）關於杭州街銀行貸款二百七十萬元，究應扣除多少金額部分，被上訴人因於
        八十九年十月十八日始當庭提出至清償日止應繳利息六十四萬零五十三元，
        固屬無訛，惟雙方既於八十六年五月交屋，以該杭州街之房屋抵付，則其計
        算基準，自以八十六年五月為準，當時之貸款餘額確為二百五十六萬餘元，
        同年六月後之若有利息，則為被上訴人所應支付，換言之若被上訴人於同年
        六月將貸款餘額二百五十六萬餘元清償，自不產生六萬餘元利息，因被上訴
        人未為清償，而生六月至八月間之利息，自應由被上訴人支付，從而上訴人
        主張扣除十四萬零八百三十元，應屬正當。據上，依本金及利息明細截至八
        十六年八月止，固生有六萬餘元之利息，致貸款數額增加，實屬事實，亦為
        上訴人所不能否認，惟因被上訴人當庭臨時提出，上訴人未及分辯詳明。
  三、證據：除援用原審之立證方法外，另舉台東郵局第一六五九號存證信函、建材
      與設備說明、工程預算表、房屋租賃契約書、台東企銀本金及利息明細影本各
      一份及相片十六幀。
乙、被上訴人方面：
  一、聲明：駁回上訴。
  二、陳述：除與原審判決書所載者相同茲予引用外，補稱：
  （一）本案系爭本票債權，上訴人於八十七年五月十二日提起本訴，主張系爭本票
        非其簽發堅稱被上訴人所執之本票為變造、偽造，復表示兩造間並無此項金
        錢往來，上訴人亦未有效開立系爭本票交付被上訴人，反要求被上訴人舉證
        之責，嗣經被上訴人提出房屋預定買賣契約書、土地預定買賣契約證明，系
        爭本票為支付買賣房地之價款後，上訴人始承認系爭本票為其親簽，並改口
        以坪數短少、工程瑕疵等詞置辯，足證上訴人心存狡賴債務，而一再托詞置
        辯。
  （二）上訴人於八十九年四月十八日所提書狀第一款，上訴人於八十六年五月間交
        屋遷入系爭房屋，可證被上訴人確曾點交房屋並備齊書証交付上訴人殆無疑
        議，亦可證上訴人於一審所言「未曾遷入」所言不實，又稱「因房屋瑕疵且
        影響居住安全，同年九月遷出在外租屋，並已於同年六月間向被上訴人通知
        改善，有存證信函可稽云云，查其所附存證信函影本之寄發日期為八十七年
        四月間，並非上訴人所言於八十六年六月間向被上訴人通知改善而寄，上訴
        人主張物之瑕疵請求權已罹於時效而消滅，再者上訴人簽發系爭本票予被上
        訴人之日期為八十六年八月二十七日，若真如上訴人所言因房屋瑕疵而不堪
        居住，則上訴人豈會簽發本票予被上訴人，足證上訴人所言不實，心存狡辯
        欺瞞。
  （三）上訴人於上訴狀中第一、二款所述因房屋瑕疵需費五十五萬三千六七十三元
        修繕，及在外賃屋，每月月租八千元共計二十五個月，需二十萬元，得向被
        上訴人請求等之詞，實為上訴人為抵賴債務之詞，上訴人因本身財務問題欲
        脫售本建物，委託仲介公司代售，為方便銷售才搬遷租屋，若有房屋瑕疵，
        修繕期日豈需二十五個月，上訴人於八十七年五月間提起本訴時未作此陳述
        ，堅稱被上訴人所執之本票為變造、偽造，並非其簽發，復表示兩造間並無
        金錢往來，種種事實足證上訴人意圖欺瞞，抵賴債務。
  （四）上訴人上訴狀中所提坪數短少之詞，被上訴人於八十八年三月二十六日，答
        辯書狀中第二款已提出詳盡說明及計算並附有證明文件，今再次說明，本買
        賣建築物完成日期為八十五年六月十九日，建物內所有面積包含室內、陽台
        、平台、花台、樓梯間及露台在內已超過雙方合約所訂六十八坪，惟因內政
        部於八十五年五月十三日變更法令，發文各單位建物面積如花台、露台等均
        不予登記，故權狀登記面積僅五十八點四九坪，實際坪數並未短少，且雙方
        在放房屋買賣合約第壹條，內已載明權狀坪數以地政機關測量為準，買賣之
        坪數係包含室內、陽台、平台、花台梯間及露台在內，此情形並在交屋時已
        明白告知上訴人。
  （五）上訴人所提委託營造公司修繕之估價單，其估價內容皆為房屋裝飾項目，試
        問室內油漆之修補會影響居住安全嗎？外牆磁磚之修繕會影響居住安全嗎？
        地磚之修繕會影響居住安全嗎？可證上訴人所委託營造公司亦不認同房屋有
        影響居住安全之狀況，上訴人不實之言只為規避應付之債務，而隨意捏造不
        實理由。
  （六）上訴人於訴狀中所述交付被上訴人六十萬元，事實狀況被上訴人亦於八十八
        年三月二十六日書狀中第三款詳盡說明，此六十萬元為本不動產原向台灣企
        業銀行貸款四百四十萬元整，上訴人轉向台東中小企業銀行增貸至伍佰萬元
        ，償還台灣企業銀行四百四十萬元，餘六十萬元為銀行貸款支付部分之款項
        ，並非系爭本票債權內交付之金額，此有登記簿謄本，他項權利部內之登記
        事項可證。
  （七）上訴人以杭州街之公寓殘餘價值抵付部份價款，其實際貸款餘額與原設定之
        金額，減少十四萬零八百十三元之部份，上訴人與被上訴人兩造間亦已計算
        清楚，相互找補，由被上訴人代為支付保險費、代書費、增值稅、水電接戶
        費等。
  （八）上訴人書狀中稱「得提出新攻擊防禦方法，在一審就事實或證據所未為之陳
        述，得追復之。」然上訴人於上訴狀中所提房屋坪數問題、工程瑕疵問題、
        銀行增貸六十萬元之問題，上訴人於一審時皆曾提出陳述，被上訴人並一一
        舉證，經鈞院歷時年餘之詳查，于八十八年五月二十一判決，駁回上訴人主
        張，不予採信。是上訴人於上訴狀之陳述，並不符修正前之民事訴訟法第四
        百四十七條規定，亦不適用新修之第四百四十七條但書之規定。又民事訴訟
        法第一百九十六條第二項定有明文，當事人意圖延滯訴訟或因重大過失，逾
        時始行提出攻擊或防禦方法者，法院得駁回之。縱觀上訴人自八十七年五月
        提起本訴，歷時兩年所提理由數變，意圖延滯訴訟，懇請鈞院揆諸前開條項
        之規定，駁回上訴人之訴。
  （九）上訴人所提以杭州街之公寓抵付部分價款，實際貸款餘額與原設定之金額由
        被上訴人代為支付明細如下：
    １‧公寓貸款至清償日止應繳之利息：六萬四千零五十三元。
    ２‧開封街房屋之火災保險單費用：一萬七千九百零三元。
    ３‧代書過戶代辦費用及印花規費：二萬四千一百八十一元。
    ４‧自來水接戶費：一萬五千五百九十六元。
    ５‧台電電力接戶費：五千元。
        以上合計十二萬六千七百三十三元，另有關公寓交換過戶時所須繳納之增值
        稅及費用，因無留底無法提供詳細數目及證物，未能提供詳細數目之金額為
        一萬四千零八十元，用以支付增值稅。
三、證據：除援用原審之立證方法外，另舉使用執照、內政部八五內字第八五七五二
    一○號公文、土地登記簿謄本、系爭房屋火災保險費收據、本票、建物平面圖影
    本各一份。
丙、本院依職權函台東區中小企業銀行股份有限公司索貸款申請書、審核書、授信約
    定書、借據等資料。
    理      由
一、本件上訴人起訴主張上訴人向被上訴人購買坐落於台東市○○段九四三地號土地
    （下稱系爭土地）及其上同段一○一七建號、門牌號碼為台東市○○街七○二巷
    九十二號房屋（下稱系爭房屋）一棟，並開立發票日為八十六年八月二十七日，
    未載到期日，面額為一百五十萬元之本票（下稱系爭本票）交付被上訴人用已交
    付系爭房地之價金，上訴人於八十六年五月間交屋遷入系爭房屋，房屋嚴重漏水
    、龜裂等瑕疵，且影響居住安全，同年九月旋即遷出在外租屋，並已於同年六月
    間向被上訴人通知改善，被上訴人迄未改善，經上訴人估價修繕費用為五十五萬
    三千六百七十三元，此部分之費用，自得向被上訴人請求，又上訴人因該屋不能
    居住，在外賃屋暫居，每月月租八千元，亦屬因房屋瑕疵所受之損害，迄八十八
    年十月計二十五個月，共二十萬元，爰向被上訴人請求之。另系爭房屋面積登記
    為一九三．三五平方公尺，雙方合約約定亦以登記權狀為準，則權狀內未列建物
    面積者，自不計入。系爭房屋面積不足，已超過約定之百分之二，依契約第一條
    自可按房屋單價減少價款十七萬九千一百五十三元。又上訴人以門牌號碼台東市
    ○○街一二二號三樓Ｃ室房屋（下稱杭州街房屋）抵付系爭房地價款，其實際貸
    款餘額與原設定之二百七十萬元，減少十四萬零八百十三元，上訴人亦得主張扣
    除之。再者，上訴人以系爭房屋貸款，由原四百四十萬元增加六十萬元，即貸款
    額為五百萬元，另以現金六十萬元支付原開立之本票債務，自亦由一百五十萬之
    中之本票額度內扣除之。合計前揭可扣除之金額為一百六十七萬三千餘元，已超
    過系爭本票金額，為此確認系爭本票之債權不存在。被上訴人則以上訴人主張物
    之瑕疵請求權已罹於時效消滅。系爭房屋實際坪數並未短少，且雙方在房屋買賣
    合約第一條內已載明權狀坪數以地政機關測量為準，買賣之坪數係包含室內、陽
    台、平台、花台梯間及露台在內。上訴人所提以杭州街房屋抵付部分價款，實際
    貸款餘額與原設定之金額由被上訴人代為支付公寓貸款至清償日止應繳之利息及
    違約金、系爭房屋之火災保險單費用、代書過戶代辦費用及印花規費、自來水接
    戶費及台電電力接戶費，合計十二萬六千七百三十三元，剩餘之一萬四千零八十
    元，則用以支付增值稅等語置辯。
二、本件上訴人主張上訴人於八十四年五月一日向被上訴人購買系爭房屋，並開立系
    爭本票交付被上訴人用已交付系爭房屋之價金，上訴人於八十六年五月間遷入系
    爭房屋，即有漏水、龜裂等瑕疵，修補房屋費用為五十五萬三千六百七十三元等
    情，為被上訴人所不爭執，復有房屋預定買賣契約書一紙在卷可憑，堪信上訴人
    此部分之主張為真實。
三、本件被上訴人抗辯稱系爭房屋及土地價金共為七百五十萬，上訴人除給付現金三
    十萬外，另向銀行貸款五百萬元，並以杭州街房屋扣除貸款後之七十萬元抵付被
    上訴人，剩餘之一百五十萬元，則開立系爭本票支付被上訴人等語。茲分別敘述
    如下：
  （一）上訴人支付現金三十萬元部分
        此為上訴人所不爭執，堪信被上訴人此部分辯稱為真正。
  （二）銀行貸款五百萬部分
        被上訴人抗辯上訴人就系爭房屋及土地原向台灣中小企業銀行股份有限公司
        （下稱台灣企銀）貸款四百四十萬元，嗣因上訴人任職於台東區中小企業銀
        行股份有限公司（下稱台東企銀），故轉向台東企銀增貸至五百萬，除清償
        台灣企銀貸款四百四十萬外，剩餘之六十萬現金支付與被上訴人，係包含系
        爭房地價金銀行貸款五百萬部分，並非為清償系爭本票等語。經查系爭土地
        於八十五年十二月三十日為台灣企銀設定本金最高限額五百三十萬抵押權，
        並於八十九年九月四日為台東企銀設定本金最高限額六百萬之抵押權後，於
        八十六年九月九日塗銷該台灣企銀抵押權，上訴人向台東企銀貸款五百萬元
        於八十六年八月二十七日經該銀行協理批示核可，並於次日經總經理批示核
        可，此有土地登記簿謄本及授信申請書在卷可憑，上訴人既於八十六年八月
        二十七日開立系爭本票，且於八十六年九月十日交付六十萬元與被上訴人，
        參酌上訴人向台東區中小企業銀行貸款、塗銷台灣中小企業銀行抵押權、開
        立系爭本票及交付六十萬予被上訴人時間之密接，且流程亦與常情無違，堪
        認被上訴人此部分抗辯為真實。本件上訴人於八十七年五月十五日起訴，先
        主張系爭本票係偽造，嗣後方承認系爭本票之真正，並自八十八年一月二十
        九日起即自承系爭房地之總價為七百五十萬元，上訴人竟遲於八十九年五月
        三十一日始於言詞辯論時主張系爭房地有減價六十萬之事實，且無法對減價
        之事實舉證以實其說，綜合上情，上訴人之主張實無足採信。
  （三）杭州街房屋抵付部分
        被上訴人抗辯上訴人以杭州街房屋抵付部分系爭房地價款，杭州街房屋以三
        百四十萬元計價，扣除貸款餘額二百七十萬元，故以七十萬元抵付系爭房地
        之價金。實際貸款餘額雖為二百五十六萬九千一百二十七元，與原設定之二
        百七十萬元，減少十四萬零八百十三元，但此差額兩造約定由被上訴人代為
        支付公寓貸款至清償日止應繳之利息及違約金、系爭房屋之火災保險單費用
        、代書過戶代辦費用及印花規費、自來水接戶費及台電電力接戶費。合計十
        二萬六千七百三十三元，剩餘之一萬四千零八十元，則用以支付增值稅等語
        置辯。其中火災保險單費用一萬七千九百零三元，業據被上訴人提出火災保
        險單為證，另公寓貸款至清償日止應繳之利息及違約金合計六萬四千零五十
        三元，亦有台東企銀本金及利息明細資料可證，上訴人雖主張上訴人於八十
        六年五月即交付杭州街房屋予被上訴人，則抵付之基準自應以八十六年五月
        為準云云，然兩造間既約定以杭州街房屋之價值抵付予被上訴人做為支付系
        爭房地價金之一部，衡諸通常情形，當事人之真意即應以無負擔之房屋剩餘
        價值為計算之基準，自無杭州街房屋之之利息及違約金應由被上訴人負擔之
        理。其餘被上訴人抗辯代上訴人支付之部分款項，則因被上訴人無法舉證致
        難認定。從而上訴人主張杭州街房屋實際貸款餘額為二百五十六萬九千一百
        二十七元，與原設定之二百七十萬元，減少十四萬零八百十三元，應與系爭
        本票債務抵銷等情，於五萬八千八百五十七元範圍內（000000-00000-00000
        =58857），為有理由，逾此部分則無依據，不予准許。
四、至上訴人主張系爭房屋有面積不足及嚴重漏水、龜裂等瑕疵，為此依債務不履行
    及物之瑕疵擔保請求上訴人賠償，並與系爭本票債務抵銷部分，分別說明如下：
  （一）關於房屋面積不足部分
        本件上訴人主張系爭房屋面積登記為一九三．三五平方公尺，縱加上未登記
        在內二、三、四樓之花台，合計二○三．四○平方公尺，計為六一．五二坪
        ，與約定之六十八坪，相差六．四八坪，已超過約定之百分之二，為此依契
        約第一條自可按房屋單價減少價款，房屋總價一百八十八萬，為此主張減少
        差額為十七萬九千一百五十三元，並與系爭本票債務抵銷。被上訴人則以系
        爭房屋於八十五年六月十九日完工，建物內所有面積包含室內、陽台、平台
        、花台、樓梯間及露台在內已超過雙方合約所訂六十八坪，惟因內政部於八
        十五年五月十三日變更法令，發文各單位建物面積如花台、露台等均不予登
        記，故權狀登記面積僅五十八點四九坪，實際坪數並未短少等語置辯。依兩
        造所不爭執系爭房地買賣契約第一條所示：「預定買賣標示台東市○○段九
        四三地號土地上及薇納別墅編號Ａ棟，建坪六十八坪上開坪數係包括室內、
        陽台、平台、梯間及露台等在內（權狀坪數以地政機關測量為準），誤差超
        過百分之二時，雙方同意就超過及不足部分按房單價互相貼補價款。」，故
        應依當事人約定計算系爭房屋之面積。本件系爭房屋登記面積為一九三．三
        五平方公尺，加上因內政部於八十五年六月四日以台內地字第八五七五二一
        ○號函示結果所不能登記，但仍為當事人約定之花台、露台面積共十九點三
        五平方公尺部分，合計面積二一二點七平方公尺（193.35+19.35=212.7），
        為六十九點一二七五坪，已超過當事人間所約定之六十八坪，此有建物面積
        計算表及內政部於八十五年六月四日以台內地字第八五七五二一○號函示可
        證。故上訴人之主張系爭房屋面積不足云云，洵屬無據。
  （二）關於房屋漏水、龜裂部分
    １‧關於物之瑕疵擔保問題
        按物之出賣人對於買受人，應擔保其物依第三百七十三條之規定危險移轉於
        買受人時無滅失或減少其價值之瑕疵，亦無滅失或減少其通常效用或契約預
        定效用之瑕疵。民法第三百五十四條第一項前段定有明文。又本件上訴人主
        張於八十六年五月間交屋遷入系爭房屋，即有漏水、龜裂等瑕疵。因民法第
        三百六十五條業於八十八年四月二十一日修正，故應適用修正前民法第三百
        六十五條之規定，亦即條買受人因物有瑕疵，而得解除契約或請求減少價金
        者，其解除權或請求權，於物之交付後六個月間，不行使而消滅。準此，關
        於本件系爭房屋物之瑕疵擔保問題，茲分別說明如下：
        （１）請求減少價金部分
              本件上訴人主張被上訴人於八十六年五月間交屋，上訴人並遷入系爭
              房屋等語，惟上訴人遲於八十七年四月七日始以存證信函向被上訴人
              請求減少價金，已逾修正前民法第三百六十五條規定六個月之期間，
              上訴人此部分請求自難准許。
        （２）損害賠償部分
              按買賣之物，缺少出賣人所保證之品質者，買受人得不解除契約或請
              求減少價金，而請求不履行之損害賠償；出賣人故意不告知物之瑕疵
              者亦同。民法第三百六十條定有明文。本件上訴人雖依據物之瑕疵擔
              保理論請求被告負損害賠償責任，然對於系爭房屋是否缺少被上訴人
              所保證之品質及是否被上訴人故意不告知瑕疵等積極事實未能舉證以
              實其說，上訴人請求亦屬無據。
    ２‧關於債務不履行問題
        出賣人就其交付之買賣標的物有應負擔保責任之瑕疵，而其瑕疵係於契約成
        立後始發生，且因可歸責於出賣人之事由所致者，則出賣人除負物之瑕疵擔
        保責任外，同時構成不完全給付之債務不履行責任。此有最高法院七十七年
        度第七次民事庭會議決議可資參照。本件兩造買賣契約於八十四年五月一日
        成立，系爭房屋既於契約成立後始發生瑕疵，且因可歸責於被上訴人之事由
        所致者，則同時構成不完全給付之債務不履行責任。茲分別敘述如下：
        （１）因上訴人賃屋居住所花費二十萬元部分：
              依修正前民法第二百二十七條規定，債務人不為給付或不為完全之給
              付者，債權人得聲請法院強制執行，並得請求損害賠償。然此損害並
              非債權人依債之關係應得利益之喪失，債權人被侵害之利益，純屬履
              行債務以外之私有利益，亦即所謂加害給付所致損害。本件依上訴人
              主張系爭房屋漏水及龜裂等瑕疵，並佐以上訴人所提出系爭房屋瑕疵
              部分之照片以觀，系爭房屋並未有因瑕疵發生而致不堪居住之問題，
              且是原告主張因遷出系爭房屋，另外賃屋居住花費二十萬元部分，亦
              非因加害給付所致損害，此部分請求自難准許。
        （２）修補房屋費用五十五萬三千六百七十三元部分：
              依民法第二百三十五條規定，債務人非依債務本旨實行提出給付者，
              不生提出之效力，故買受人對於有瑕疵之給付得拒絕受領，如已受領
              ，則得請求補正。本件上訴人主張系爭房屋漏水及龜裂等瑕疵，上訴
              人委託營造公司估價結果，需費五十五萬三千六百七十三元費用等情
              ，為被上訴人所不爭執，並有上訴人所提工程預算表一份為據，堪認
              上訴人此部分主張為真實。
五、綜上所述，則上訴人依據債務不履行等法律關係請求抵銷系爭本票債務部分，於
    上開准許合計六十一萬二千五百三十元之部分（58857+553673＝612530），洵屬
    正當，應予准許。逾此部分之請求為無理由，應予駁回。
六、從而，原審對於上開應准許部分，為上訴人敗訴之判決，尚有未洽，上訴意旨求
    予廢棄改判，為有理由，爰由本院予以廢棄改判如主文第二項所示。至上訴人之
    請求不應准許之部分，原判決為上訴人敗訴之判決，其理由雖屬不當，但結果並
    無二致，上訴意旨求予廢棄改判，為無理由，仍應駁回其上訴。
七、本件判決之基礎事證已臻明確，兩造其餘主張陳述及所提之證據，核與判決無影
    響，無庸一一論列，附此敘明。
八、據上論結，本件上訴為一部有理由，一部無理由，依民事訴訟法第四百三十六條
    之一第三項、第四百四十九條第二項、第四百五十條、第七十九條但書，判決如
    主文。
中      華      民      國    八十九    年      十二      月    二十二  日
                              臺灣臺東地方法院民事庭
~B審判長法官  簡慧娟
~B法      官  張震武
~B法      官  黃莉莉
右為正本係照原本作成
中      華      民      國    八十九    年      十二      月    二十三  日
~B法院書記官  彭添財


司法院資訊處製作；財團法人民間司法改革基金會備份。
